【裁判字號】    97,上易,2804
【裁判日期】    971226
【裁判案由】    竊盜
【裁判全文】
臺灣高等法院刑事判決                97年度上易字第2804號
上  訴  人  臺灣桃園地方法院檢察署檢察官
被      告  乙○○
上列上訴人因被告竊盜案件，不服臺灣桃園地方法院97年度易字
第710號，中華民國97年9月23日第一審判決（起訴案號：臺灣桃
園地方法院檢察署97年度偵緝字第484號），提起上訴，本院判
決如下：
    主  文
上訴駁回。
    理  由
一、公訴意旨略以：乙○○意圖為自己不法之所有，於民國96年
    8月22日上午9時許，在桃園縣中壢市○○街32巷34號前竊取
    吳文亭所有由甲○○使用之車號ROU-985號輕型機車1部，作
    為自己交通工具使用，嗣經警於96年8月30日晚間6時許在桃
    園縣平鎮市○○○路46巷3號樓下尋獲上開車輛，始循線查
    獲乙○○。因認乙○○涉犯刑法第320條第1項之竊盜罪嫌。
二、按犯罪事實應依證據認定之，無證據不得認定其犯罪事實；
    又不能證明被告犯罪或其行為不罰者，應諭知無罪之判決，
    刑事訴訟法第154條第2項、第301條第1項分別定有明文，此
    即揭櫫刑事訴訟程序係採證據裁判主義，易言之，即認定不
    利被告之事實，須依積極證據，苟積極證據不足為不利於被
    告事實之認定時，自應為有利於被告認定，更不必有何有利
    之證據，最高法院著有30年上字第816號判例意旨參照。次
    按刑事訴訟法上所謂認定犯罪事實之證據，係指足以認定被
    告確有犯罪行為之積極證據而言，該項證據自須適合於被告
    犯罪事實之認定，始得採為斷罪資料。如未能發現相當證據
    ，或證據不足以證明，自不能以推測或擬制之方法，以為裁
    判之基礎。又刑事訴訟上證明之資料，無論其為直接或間接
    證據，均須達於通常一般人均不致有所懷疑，而得確信其為
    真實之程度，始得據為有罪之認定，若其關於被告是否犯罪
    之證明未能達此程度，而有合理性懷疑之存在，致使無法形
    成有罪之確信，根據「罪證有疑，利於被告」之證據法則，
    即不得遽為不利被告之認定，此分別有最高法院著有29年上
    第3105號、40年台上字第86號、76年台上字第4986號判例可
    資參照。
三、訊據乙○○堅決否認有何公訴人所指竊盜犯行，辯稱：伊沒
    有竊取車號ROU-985號輕型機車等語。公訴人認乙○○涉有
    上開犯行，無非係以：證人甲○○、陳碧瑩之證述，卷附桃
    園縣政府警察局車輛尋獲電腦輸入單、贓物認領保管單、內
    政部警政署刑事警察局鑑驗書等為主要論據。經查：
  (一)程序部分：
    1.證人甲○○於警詢中之證述，雖屬傳聞證據，惟原審及本
      院審理時提示上開證人之警詢筆錄徵詢乙○○之意見，乙
      ○○均陳明沒有意見，且於原審法院準備程序時表示不用
      傳喚上開證人，本院審酌上開筆錄作成時，較無人情施壓
      或干擾，亦無不當取供之情形，認為以之作為本案之證據
      亦屬適當，是其於警詢之證述，依刑事訴訟法第159條之5
      第2項規定，有證據能力。
    2.證人陳碧瑩於警詢時之陳述部分：按被告以外之人於審判
      外之言詞或書面陳述，除法律有規定者外，不得作為證據
      ，刑事訴訟法第159條第1項定有明文。查證人陳碧瑩於警
      詢時所為之陳述，經核不符合刑事訴訟法第159條之2、第
      159條之3、第159條之5等規定，應無證據能力。
    3.證人陳碧瑩於檢察官訊問時之證述部分：按被告以外之人
      於偵查中向檢察官所為之陳述，除顯有不可信之情況者外
      ，得為證據，刑事訴訟法第159條之1第2項定有明文。查
      證人陳碧瑩於檢察官訊問時所為之證述，查無顯不可信之
      情況，依前開規定，得為證據，且經具結以擔保其證詞之
      真實性及憑信性，另原審法院審理時亦傳喚上開證人到庭
      使被告有行使反對詰問權之機會，是其於檢察官訊問時所
      為之證述，自具有證據能力。
  (二)實體部分：
    1.證人甲○○係於96年8月22日上午9時許，在桃園縣中壢市
      ○○街32巷34號前失竊車號ROU-985號輕型機車1部之事實
      ，業經證人甲○○於警詢時證述明確，復有卷附贓物認領
      保管單、桃園縣政府警察局車輛尋獲電腦輸入單在卷可稽
      。
    2.查上開車號ROU-985號輕型機車係紫色之光陽廠牌機車，
      業於卷附贓物認領保管單、桃園縣政府警察局車輛尋獲電
      腦輸入單上所載明，而證人陳碧瑩於檢察官訊問時證稱：
      伊曾於96年8月10幾日在桃園縣平鎮市○○路看過乙○○
      騎乘光陽紫色輕型機車等語（96年度偵字第22962號卷第
      34頁）；復於原審法院審理時證稱：伊曾在桃園縣平鎮市
      ○○路看過乙○○騎乘光陽紫色輕型機車，是在早上10時
      許見到的，乙○○有戴安全帽，就是本件警方查獲時在機
      車上的安全帽，該安全帽是乙○○的，乙○○最後1次騎
      乘該機車約是8月20日等語（見原審法院97年9月9日審判
      筆錄第4頁）。參諸警方於上開機車右手把上之安全帽上
      採獲之指紋送鑑驗比對確認結果，與乙○○指紋卡之右拇
      指指紋相符，此有內政部警政署97年1月15日刑紋字第
      0970000497號鑑驗書可證。是依證人陳碧瑩上開證述及卷
      附上開鑑驗書，堪認乙○○確曾騎乘上開機車。
    3.雖依證人陳碧瑩上開證述及卷附上開鑑驗書，雖堪認乙○
      ○確曾騎乘上開機車，惟上開機車固係證人甲○○所失竊
      ，並可認定乙○○亦確曾騎乘上開機車（至乙○○始終矢
      口否認有騎乘上開機車之情則顯非可採），然乙○○始終
      堅決否認有竊取上開機車，查乙○○持有上開機車之原因
      甚多，如竊盜、收受或故買贓物等，原因不一，若無其他
      積極證據，本即難逕認係乙○○所竊取。而證人陳碧瑩於
      原審法院審理時亦明確證稱：伊不知悉乙○○騎乘之紫色
      光陽機車是如何取得的等語云云（見原審法院97年9月9日
      審判筆錄第5頁），是自難逕以證人陳碧瑩之證述及卷附
      上開鑑驗書，即認上開機車係乙○○所竊取，亦不能僅以
      乙○○矢口否認曾騎乘上開機車，逕認乙○○有為本件犯
      行。
    4.至卷附贓物認領保管單、桃園縣政府警察局車輛尋獲電腦
      輸入單，充其量僅能證明上開機車確曾失竊，且尋獲後經
      證人甲○○領回之事實，亦無從以之推論乙○○有公訴人
      所指竊盜犯行。
四、按「刑事訴訟法第161條已於91年2月8日修正公布，其第1項
    規定：檢察官就被告犯罪事實，應負舉證責任，並指出證明
    之方法。因此，檢察官對於起訴之犯罪事實，應負提出證據
    及說服之實質舉證責任。倘其所提出之證據，不足為被告有
    罪之積極證明，或其指出證明之方法，無從說服法院以形成
    被告有罪之心證，基於無罪推定之原則，自應為被告無罪判
    決之諭知。」最高法院92年台上字第128號判例意旨參照。
    本件公訴人所提上開證據並不足以證明乙○○涉犯本件竊盜
    犯行，且查無其他積極事證足資證明乙○○確有公訴人所指
    上開犯行。揆諸首揭說明，自屬不能證明被告犯罪，即應為
    被告無罪之諭知。至乙○○取得車號ROU-985號輕型機車之
    來源，是否另有贓物之認識，而涉犯贓物罪部分，則應另由
    檢察官為適法之處理，附此敘明。
五、原審因而為乙○○無罪之諭知，核無不合。檢察官上訴意旨
    略以：本件被告騎乘過遭竊之機車而被查獲等事實，業經原
    審法院認定詳述如前，再參以其臨訟狡飾、空言否認等情綜
    合判斷，已足以認定被告確犯本件竊盜之犯行等語。惟按認
    定犯罪事實應依證據，為刑事訴訟法所明定，故被告否認犯
    罪事實所持之辯解，縱屬不能成立，仍非有積極證據足以證
    明其犯罪行為，不能遽為有罪之認定（最高法院30年上字第
    1831號判例意旨可資參照）。經查，卷內並無積極證據足以
    證明乙○○於何時、何地、以何方式竊取上開機車，乙○○
    辯稱未使用過該機車，縱屬不能成立，仍非有積極證據足以
    證明其犯罪行為，不能遽為有罪之認定。公訴人所提之證據
    仍未能使本院形成乙○○有罪之心證，自應為無罪之判決。
    檢察官上訴，核無理由，應該駁回。
據上論斷，應依刑事訴訟法第368條，判決如主文。
本案經檢察官楊秀琴到庭執行職務。
中    華    民    國    97    年    12    月    26    日
                  刑事第十二庭  審判長法  官  蔡永昌
                                      法  官  蔡新毅
                                      法  官  陳榮和
以上正本證明與原本無異。
不得上訴。
                                      書記官  林吟玲
中    華    民    國    97    年    12    月    26    日


司法院資訊處製作；財團法人民間司法改革基金會備份。
